臺灣高等法院刑事判決　　　　　　　　95年度上訴字第1101號
上　訴　人　臺灣板橋地方法院檢察署檢察官
被　　　告　乙○○
　　　　　　　　　　（另案在臺灣新店戒治所執行）
指定辯護人　本院公設辯護人　戊○○
上列上訴人因被告毒品危害防制條例案件，不服臺灣板橋地方法
院94年度訴字第2301號，中華民國95年2月3日第一審判決（起訴
案號：臺灣板橋地方法院檢察署94年度偵字第14132號），提起
　　　上訴，本院判決如下：
    主  文
上訴駁回。
    理  由
一、本案經本院審理結果，認第一審判決對被告乙○○為無罪之
    諭知，核無不當，應予維持，並引用第一審判決書記載之證
    據及理由（如附件）。
二、檢察官上訴意旨略以：(一)本件證人丁○○確於警詢時陳稱毒
    品係向被告乙○○所購買，雖證人丁○○於偵查時改稱非向
    被告乙○○購買，惟此應為事後迴護被告之詞。否則何以被
    告乙○○與其女友庚○○會在證人丁○○遭查獲之處，經員
    警查獲，並在其身上查扣毒品？倘以證人丁○○歷次警詢、
    偵訊或審理時所為證詞略有出入即率爾不採，不進一步分析
    審究其證詞差異原因，無異背離證據裁判主義與自由心證原
    則。按「告訴人、證人之陳述有部分前後不符，或相互間有
    所歧異時，究竟何者為可採，法院仍得本其自由心證予以斟
    酌，非謂一有不符或矛盾，即應認其全部均為不可採信；尤
    其關於行為動機、手段及結果等之細節方面，告訴人之指陳
    ，難免故予誇大，證人之證言，有時亦有予渲染之可能；然
    其基本事實之陳述，若果與真實性無礙時，則仍非不得予以
    採信。」（最高法院七十四年台上字第一五九九號判例可稽
    ）是不應僅以證人丁○○前後不一的證詞，就認其所有證詞
    皆屬不可採信。(二)又承審法官認為被告乙○○僅於就九十四
    年八月二十二日第二次警詢筆錄曾自白運送毒品與證人丁○○，並亦勘驗結果得出未錄有被告上揭自白內容，因認被告
    上揭自白非無瑕疵等語。惟經公訴人細閱勘驗內容，實無從
    得出為何承審法官認定未錄有自白內容之原因！查貴院勘驗
    被告乙○○九十四年八月二十二日警詢錄音內容，明顯就載
    有「被告乙○○經查獲之安非他命與海洛因倘向叔叔、綽號
    『英雄』拿的、賣了有錢再拿給『英雄』、沒有（販賣）啦
    轉讓、幫『英雄』送貨、（問：錢的部分，他會跟他處理就
    對了？）嗯，對啊。……（問：最後一次送去那邊？）板橋
    啊，介壽街那邊啊？……。」（詳該份勘驗筆錄內容，不予
    一一載明）公訴人理解勘驗筆錄的內容為：被告乙○○就是
    幫「英雄」之人運送毒品，買賣毒品價金則由「英雄」與購
    買者計算，被告乙○○則可從中獲得毒品贈與之好處，其於
    查獲是要送毒品至台北縣板橋市○○路處，亦即證人丁○○
    住處附近等內容。為何承審法官仍得出未錄有被告乙○○自
    白之內容？承審法官究竟認為什麼樣的供述才符合承審法官
    認知的自白？(三)又被告乙○○不僅於審理時翻供，其於偵查
    期間也已多次供稱警詢或本署內勤偵訊不實在？惟此業經本
    署承辦檢察官釐清其翻供始末，亦即被告乙○○洵為翻供而
    翻供，連其個人於內勤偵訊內容也翻供，惟嗣後則改稱內勤
    偵訊實在，除有本署檢察官內勤訊問筆錄外，亦有貴院製作
    的勘驗筆錄在卷可稽。再查，被告乙○○於本署內勤偵訊時
    亦供稱其英雄運毒大約三、四個月，英雄拿毒品給我當報酬
    等語。事後歷次偵訊也供明係幫「英雄」運送毒品，並分得
    毒品內容。(四)依此對照被告乙○○歷來供詞、證人丁○○警
    詢供詞、貴院製作之勘驗筆錄、扣案毒品及查獲地點即為被
    告乙○○送「英雄」之託送毒品至證人丁○○住處附近等情
    況證據。被告乙○○豈無販賣毒品或意圖販賣而持有毒品之
    心證程度？(五)被告乙○○於審理時又供稱與證人丁○○有糾
    紛云云，此種辯解竟獲承審法官採信，著令公訴人感到驚訝
    ，再由驚訝轉為遺憾。倘被告乙○○真與證人丁○○有糾紛
    ，於查獲以迄偵查時何以被告乙○○從未提及有糾紛一節？
    證人丁○○於警詢及偵查時也從未說過有與被告乙○○有糾
    紛？於審理時產生被告乙○○與證人丁○○有糾紛一節，竟
    也能在「情理之常」下獲得採信，實難認同。常人若遭他人
    誣指犯行，倘有恩怨也應該在查獲知悉初期，即表明恩怨內
    容，會遲至起訴審理後才提出有恩怨糾葛？(六)承審法官也在
    理由中認定被告乙○○有為「英雄」有償運送毒品，其於偵
    查及警詢時也供稱購買毒品者會與「英雄」結算買賣毒品價
    金，其個人則獲得毒品贈送之好處。則從其個人主觀認知，
    其為「英雄」運送毒品至買受人，客觀上係從事「販賣」毒
    品中之「交付」毒品之構成要件核心行為，亦知悉買受者將
    另與「英雄」核算買賣價金。是承審法官既有上述事實認定
    ，法律上又認定不能構成販賣毒品等犯行，亦有理由矛盾之
    違法。(七)按認定犯罪事實所憑之證據，並不以直接證據為限
    ，即綜合各種間接證據，本於推理作用，為認定犯罪事實之
    基礎，如無違背一般經驗法則，尚非法所不許；又認定犯罪
    事實所憑之證據，無論直接或間接證據，其為訴訟上證明，
    在於該證據須於通常一般之人均不致有所懷疑，而得確信其
    為真實之程度者（最高法院四十四年臺上字第七０二號、七
    十六年臺上字第四九八六號判例參照），是間接證據之證據
    價值未必劣於直接證據。本案承審法官自由心證對於證據判
    斷有違經驗法則，對於構成販賣毒品之交付毒品行為，又認
    不構成販賣毒品，亦為法律上之論理法則且理由矛盾之實，
    對於被告乙○○臨訟虛捏之與證人丁○○有糾紛一節，輕率
    採認；復又從糾紛至誣指之結果，欠缺因果關係之說明，均
    難令甘服等語。
三、惟查：
  (一)證人丁○○於警詢中先後指稱：其係撥打被告乙○○（綽號
    「烏龜」）之0000000000號行動電話，向被告購
    買海洛因施用等語（偵字第一四一三二號卷第十三頁、第十
    七頁）；而被告於第一次警詢中則係供稱：其係受「英雄」
    所託，幫忙運送毒品非他命或海洛因與向「英雄」購買毒品
    之客人等語，並未承認曾販賣毒品與證人丁○○，或曾替「
    英雄」交付毒品與丁○○（同上偵查卷第十九至二十二頁）
    ；故被告於第一次警詢中陳述之內容與證人丁○○指述之內
    容，完全不符。
  (二)被告於九十四年八月二十二日清晨五時十分起製作之第二次
    警詢筆錄中，雖記載被告陳稱：「我要將毒品運送與丁○○
    。（你運送毒品給丁○○次數為何？運送何種毒品？）三至
    四次。海洛因、安非他命。．．．是丁○○打電話給我說要
    毒品，我才向『英雄』調毒品拿給他，他錢才跟『英雄』算
    。」等語（同上偵字卷第二十四頁）。惟被告事後否認曾為
    上開供述，而原審法院經勘驗該次警詢錄音帶結果，在警員
    訊問過程中因錄音雜訊大，始終未聽到被告回答之內容及其
    他內容，有勘驗筆錄可稽（原審卷第八十、八十一頁），原
    審法院因而認為上開第二次警詢筆錄所載被告之自白（陳述
    ）有瑕疵存在而不採為證據，核與刑事訴訟法第一百條之一
    第二項之規定無違。上訴意旨就上開勘驗結果置而不論，反
    依據被告第一次警詢之錄音勘驗內容主張被告業已自白替「
    英雄」運送毒品與丁○○，自與卷內之證據資料不相適合。
  (三)被告於警詢中固曾自白係受「英雄」所託，幫忙運送毒品安
    非他命或海洛因與向「英雄」購買毒品之客人，「英雄」給
    付少量安非他命或海洛因供其吸食，時間自九十四年四月間
    迄九十四年八月二十二日共二十至三十次等語（同上偵查卷
    第二十、二十一頁）。於偵查中亦供稱：從九十四年六月開
    始幫英雄運毒，約三、四個月等語（同上卷第八十二頁、第
    九十四頁）。查被告指稱「英雄」使用之第0000000
    000號行動電話係己○○所申請租用（偵字卷第九十八、
    九十九頁）。本院再循線追查結果，該支行動電話係由己○○名義申請後交與友人甲○○使用，而甲○○於八十三年間
    九月至十月間因毒品案觀察勒戒期間該支電話曾由其夫丙○○使用或借予友人使用，之後該支電話已失竊，而丙○○綽
    號即為「英雄」等情，業據證人己○○、甲○○、丙○○分
    別到庭證述屬實（本院卷第四十頁反面、第四十一頁、第一
    二五頁正、反面、第一六二頁反面至第一六三頁反面）。然
    而證人丙○○堅決否認曾販賣毒品及指示被告替其運送毒品
    ，且查證人丙○○因另案經判決確定，於九十四年四月十五
    日解送臺灣台北監獄臺北分監執行（刑期自九十四年四月十
    四日起算），迄今仍在該監執行中等事實，業據證人丙○○
    及甲○○證述一致，並有本院被告前案紀錄表、在監在押全
    國紀錄表可徵（本院卷第一四０至一五七頁），證人丙○○
    既然於九十四年四月十四日即遭解送入監執行，當然不可能
    在九十四年四月至八月間有販賣毒品及指示被告替其運送交
    付毒品與買主之犯行，可見被告於警詢及偵查中關於曾替「
    英雄」運送毒品部分之自白顯然無法證明與事實相符，自不
    得資為不利於被告之犯罪證據。再查證人丁○○從未指稱向
    「英雄」購買毒品，亦未曾表示知悉或認識「英雄」，而證
    人丙○○及甲○○均陳稱不認識丁○○其人，可見丁○○與
    丙○○間並不相識，亦無聯絡管道，則被告於第二次警詢中
    關於其「英雄」調毒品與丁○○，錢由丁○○跟「英雄」結
    算部分之自白，亦顯然與事實不符。
  (四)綜上所述，本案顯有合理懷疑存在，自屬不能證明被告犯罪
    ，原審因而諭知被告無罪之判決，委無不合。檢察官之上訴
    為無理由，應予駁回。
據上論結，應依刑事訴訟法第三百七十三條、第三百六十八條，
判決如主文。
本案經檢察官呂文忠到庭執行職務。
中　　華　　民　　國　　96　　年　　2 　　月　　9 　　日
　　　　　　　　　刑事第十九庭  審判長法　官　宋　祺
　　　　　　　　　　　　　　　　　　  法　官  陳憲裕
　　　　　　　　　　　　　　　　　　  法　官  黃俊明
以上正本證明與原本無異。
如不服本判決，應於收受送達後十日內向本院提出上訴書狀，其
未敘述上訴之理由者並得於提起上訴後十日內向本院補提理由書
（均須按他造當事人之人數附繕本）。
                                      書記官　王韻雅
中　　華　　民　　國　　96　　年　　2 　　月　　9 　　日
